臺灣高等法院刑事裁定
111年度毒抗字第145號
抗  告  人
即  被  告  楊煒埼


                    居桃園市○○區○○路000巷00號0樓(現於法務部○○○○○○○○○○執行中)
上列抗告人即被告因檢察官聲請施以強制戒治案件，不服臺灣桃
園地方法院111年度毒聲字116號中華民國111年1月20日所為准予
施以強制戒治裁定，提起抗告，本院裁定如下：
    主  文
抗告駁回。
    理  由
一、原裁定意旨略以：抗告人即被告甲○○（下稱抗告人）因施用
    第二級毒品案件，前經原審法院以110年度毒聲字第1049號
    裁定送勒戒處所觀察、勒戒後，嗣抗告人依檢察官之指揮入
    法務部○○○○○○○○○○附設勒戒處所執行觀察、勒戒等情，此有
    原審法院前開刑事裁定、本院被告前案紀錄表及臺灣桃園地
    方檢察署檢察官觀察勒戒處分執行指揮書在卷可佐。又抗告
    人經令入上開勒戒處所執行觀察、勒戒，並經該處所之醫療
    人員評估後，依據抗告人之前科紀錄與行為表現、臨床評估
    及社會穩定度等項目之評分結果分別為30分、32分、5 分（
    靜態因子為52分、動態因子為15 分），總分67分，而綜合
    判斷認抗告人有繼續施用毒品傾向乙情，亦有法務部○○○○○○
    ○○○○民國111年1月10日北女所衛字第11161001240號函暨檢
    附「有無繼續施用毒品傾向證明書」及「有無繼續施用毒品
    傾向評估標準紀錄表」各1 紙在卷可稽，考量上開評估係具
    相關專業知識、經驗人士，依據具體個案之臨床實務及相關
    事證綜合判定，有其相當之專業依據及標準，且涉及專門醫
    學；又衡酌強制戒治之目的，係為協助施用毒品者戒斷毒品
    之心癮及身癮所為之一種保安處分類型，而該評估標準係適
    用於每一位受觀察、勒戒處分之人，具一致性、普遍性、客
    觀性，復由形式上觀察，並無評估人員擅斷、濫權等明顯不
    當之情事，原審法院宜予尊重。從而，聲請人上開強制戒治
    之聲請，經核並無不合，應予准許。爰依毒品危害防制條例
    第20條第2項後段之規定，裁定抗告人令入戒治處所強制戒
    治，其期間為6個月以上，至無繼續強制戒治之必要為止，
    但最長期間不得逾1年等語。
二、抗告意旨略以：家中經濟狀況需靠我維持，因兩位妹妹分別
    罹患子宮頸癌，還有一位在服刑，而丈夫目前也在監執行，
    家中只剩母親一人獨立支撐，所以需要我回家幫忙等語。
三、按「觀察、勒戒後，檢察官或少年法院（地方法院少年法庭
    ）依據勒戒處所之陳報，認受觀察、勒戒人無繼續施用毒品
    傾向者，應即釋放，並為不起訴之處分或不付審理之裁定；
    認受觀察、勒戒人有繼續施用毒品傾向者，檢察官應聲請法
    院裁定或由少年法院（地方法院少年法庭）裁定令入戒治處
    所強制戒治，其期間為6個月以上，至無繼續強制戒治之必
    要為止，但最長不得逾1年。」毒品危害防制條例第20條第2
    項定有明文。次按有無繼續施用毒品傾向之評估標準，並非
    完全以受勒戒人勒戒後之結果為準，勒戒前之各種情況，仍
    應作為評估之依據。依勒戒處所評分說明手冊規定，係以前
    科紀錄與行為表現、臨床評估、社會穩定度三項合併計算分
    數，每一大項皆有靜態因子與動態因子。先以靜態因子分數
    評分，靜態因子分數總分在60分（含）以上為「有繼續施用
    毒品傾向」；60分以下，與動態因子分數相加，如果總分在
    60分（含）以上，為「有繼續施用毒品傾向」。是被告有無
    「繼續施用毒品傾向」，係依具體個案之臨床實務及相關事
    證等情綜合判定，有其相當之專業依據及標準，且涉及專門
    醫學，又衡酌強制戒治之目的，係為協助施用毒品者戒斷毒
    品之心癮及身癮所為之一種保安處分類型，而該評估標準係
    適用於每一位受觀察、勒戒處分之人，具一致性、普遍性、
    客觀性，倘其評估由形式上觀察，無擅斷或濫權等明顯不當
    之情事，法院宜予尊重。　　
四、經查：
　㈠抗告人前因施用第二級毒品案件，前經臺灣桃園地方法院以1
    10年度毒聲字第1049號裁定令入勒戒處所觀察、勒戒，於執
    行觀察、勒戒期間，經法務部○○○○○○○○○○附設勒戒處所之醫
    師評定結果，其⑴前科紀錄與行為表現部分合計為30分（毒
    品犯罪相關司法紀錄「6筆」計10分、首次毒品犯罪年齡為
    「21-30歲」計5分、其他犯罪相關紀錄「10筆」計10分、入
    所時尿液毒品檢驗為「一種毒品反應」計5分，上開4項靜態
    因子合計為30分；所內行為表現之動態因子評定「無」，計
    0分）；⑵臨床評估部分合計為32分，（「有」多重毒品濫用
    ，為安非他命、海洛因計10分、「有」合法物質濫用，為酒
    計2分、使用方式為「無注射使用」計0分、使用年數為「超
    過1年」計10分，上開靜態因子合計為22分；精神疾病共病
    （含反社會人格）為「疑似，焦慮症、睡眠障礙」，計5分
    、臨床綜合評估（含病識感、動機、態度、就醫意願）評定
    為「偏重」計5分，上開動態因子合計為10分）；⑶社會穩定
    度部分合計為5分（工作為「全職工作」計0分、家人藥物濫
    用為「無」計0分，上開靜態因子合計為0分；入所後家人是
    否訪視為「無」計5分、出所後是否與家人同住則為「無」
    計5分，上開動態因子合計為5分）。以上⑴至⑶部分之總分合
    計為67分（靜態因子共計52分，動態因子共計15分），經評
    定為「有繼續施用毒品傾向」等情，有法務部○○○○○○○○○○附
    設勒戒處所出具之「有無繼續施用毒品傾向證明書」及「有
    無繼續施用毒品傾向評估標準紀錄表」各1份附卷可稽（見1
    10年度毒偵緝字第679號卷第19、21頁）。
 ㈡再者，法務部為因應毒品危害防制條例之修正及109年11月18
   日最高法院刑事大法庭109年台上大字第3826號裁定，固有於
   110年3月26日以法矯字第11006001760號函檢送修正之「有無
   繼續施用毒品傾向評估標準紀錄表」及「有無繼續施用毒品
   傾向評估標準說明手冊」各1份；惟參諸卷附有無繼續施用毒
   品傾向評估標準紀錄表所載（見110年度毒偵緝字第679號卷
   第21頁），法務部○○○○○○○○○○附設勒戒處所已依照法務部上
   開修正實施之有無繼續施用毒品傾向評估標準，將判斷準則
   項目「前科紀錄與行為表現」之第1項「毒品犯罪相關司法紀
   錄」計分方式修正為每筆5分，總分上限為10分；第3項「其
   他犯罪相關紀錄」計分方式修正為每筆（次）為2分，總分上
   限為10分，綜合評估後為總分67分，業如前述，足認本案係
   依修正後之評估標準，且抗告人所得總分逾60分。
 ㈢綜此，上開卷內記載之結果，既係該所相關專業知識經驗人士
   ，在抗告人執行觀察、勒戒期間依本職學識評估之前科紀錄
   與行為表現、臨床評估、社會穩定度等項所為之綜合判斷，
   具有科學驗證所得之結論，自得憑以判斷有無繼續施用毒品
   傾向之證明，則新店戒治所綜合評分者依個案臨床實務及具
   體事證，判定為「有繼續施用毒品傾向」，依諸前揭說明，
   尚無不合，且由形式上觀察，並無擅斷或濫權等明顯不當之
   情事，法院即宜予尊重其行政職權之行使及專業之判斷。是
   以，臺灣桃園地方法院據此裁定抗告人令入戒治處所施以強
   制戒治，其期間為6個月以上，至無繼續強制戒治之必要為止
   ，但最長不得逾1年，經本院審閱相關案卷後，核其認事用法
   並無不合，亦無違經驗、論理法則。
　㈣至抗告人所稱其家中急需抗告人返家維持生計等情，縱然非
    虛，然強制戒治之目的，既係為協助施用毒品者戒斷毒品之
    心癮及身癮，而具社會保安功能之保安處分，當無因行為人
    之個人因素而免予執行之理，不能執為免除強制戒治處分之
    理由。從而，抗告人所提抗告核無理由，應予駁回。 
五、綜上所述，原審以檢察官聲請意旨並無不合，依毒品危害防
    制條例第20條第2項之規定，裁定抗告人令入戒治處所施以
    強制戒治，其期間為6個月以上，至無繼續強制戒治之必要
    為止，但最長不得逾1年，經核並無不合。抗告意旨徒以前
    詞指摘原裁定不當，請求撤銷原裁定，為無理由，應予駁回
    。
據上論斷，應依刑事訴訟法第412 條，裁定如主文。　　
中　　華　　民　　國　　111 　年　　2 　　月　　23　　日
　　　　　　        刑事第七庭  審判長法　官  孫惠琳
　　　　　　　　　　　　　　　　　　  法　官  張育彰　　
　　　　　　　　　　　　　　　　　　  法　官  王惟琪
以上正本證明與原本無異。
不得再抗告。
                                      書記官  陳怡君
中　　華　　民　　國　　111 　年　　2 　　月　　24　　日